ACORDAO-COMPLETO-2485407

ACÓRDÃO 1483/2021 ATA 22/2021 - PLENÁRIO

Acórdão 1483/2021-TCU-Plenário
1. Processo TC Processo 014.187/2021-3.
2. Grupo I - Classe de Assunto: V - Relatório de Acompanhamento.
3. Interessado: Tribunal de Contas da União.
4. Órgãos/Entidades: Secretaria do Tesouro Nacional, Secretaria Especial da Receita Federal e Banco do Brasil S.A.
5. Relator: Ministro Aroldo Cedraz.
6. Representante do Ministério Público: não atuou.
7. Unidade Técnica: Secretaria de Macroavaliação Governamental.
8. Representação legal: não há.
9. Acórdão:
VISTOS, relatados e discutidos estes autos em que se aprecia o relatório de acompanhamento referente à verificação da distribuição das transferências constitucionais no segundo semestre do exercício de 2020;
ACORDAM os Ministros do Tribunal de Contas da União, reunidos em Sessão Plenária, ante as razões expostas pelo Relator, em:
9.1. considerar em conformidade com os dispositivos constantes do caput do art. 159 da Constituição Federal, os montantes arrecadados e destinados, no segundo semestre de 2020, à composição das seguintes transferências:
9.1.1. Fundo de Participação dos Estados e do Distrito Federal (FPE) e Fundo de Participação dos Municípios (FPM) , consoante o inciso I da referida regra constitucional;
9.1.2. Fundo de Compensação pela Exportação de Produtos Industrializados (IPI-Exp) , conforme o inciso II da referida regra constitucional;
9.1.3. Contribuição de Intervenção no Domínio Econômico - Combustíveis - Estados e Municípios (Cide) , conforme o inciso III da referida regra constitucional;
9.2. considerar em conformidade com os coeficientes estabelecidos nos normativos que tratam a matéria os valores distribuídos por beneficiário, no segundo semestre de 2020, para as seguintes transferências:
9.2.1. Fundo de Participação dos Estados e do Distrito Federal (FPE) , conforme a Decisão Normativa TCU 175, de 20/3/2019;
9.2.2. Fundo de Participação dos Municípios (FPM) , conforme a Decisão Normativa TCU 179, de 20/11/2019;
9.2.3. Fundo de Compensação pela Exportação de Produtos Industrializados (IPI-Exp) , conforme a Decisão Normativa TCU 177, de 29/7/2019;
9.2.4. Contribuição de Intervenção no Domínio Econômico - Combustíveis - Estados e Municípios (Cide) , conforme a Decisão Normativa TCU 181, de 12/2/2020;
9.2.5. Fundo de Manutenção e Desenvolvimento da Educação Básica e de Valorização dos Profissionais da Educação (Fundeb) , conforme as Portarias Interministeriais MEC/ME 4, de 27/12/2019; 2, de 10/8/2020; e 3, de 25/11/2020;
9.3. encaminhar cópia do presente acórdão à Secretaria do Tesouro Nacional e ao Banco do Brasil S.A., esclarecendo que o Relatório e o Voto podem ser consultados no endereço www.tcu.gov.br/acordaos;
9.4. arquivar o processo, com fundamento no art. 169, inciso V, do Regimento Interno/TCU.

Acompanhamento da distribuição das transferências constitucionais no segundo semestre do exercício de 2020.

13.1. Ministros presentes: Ana Arraes (Presidente), Walton Alencar Rodrigues, Augusto Nardes, Aroldo Cedraz (Relator), Raimundo Carreiro, Bruno Dantas, Vital do Rêgo e Jorge Oliveira.
13.2. Ministro-Substituto convocado: Augusto Sherman Cavalcanti.
13.3. Ministros-Substitutos presentes: Marcos Bemquerer Costa e Weder de Oliveira.

AROLDO CEDRAZ

Trata-se do Relatório de Acompanhamento referente à distribuição das transferências constitucionais no segundo semestre do exercício de 2020.
2.	Transcrevo a seguir, como parte integrante do Relatório, excerto da bem elaborada instrução de mérito da auditora responsável pelo exame do processo no âmbito da Secretaria de Macroavaliação Governamental (peça 18) , cuja proposta de encaminhamento contou com a anuência do escalão dirigente da referida unidade técnica especializada (peças 19/20) :

	"Trata-se de acompanhamento - autorizado por Despacho proferido pelo Ministro Relator Aroldo Cedraz em 5/5/2021, no TC Processo 012.585/2021-1 - da distribuição das seguintes transferências constitucionais no segundo semestre do exercício de 2020, no âmbito da Fiscalização 89/2021, conforme a Portaria de Fiscalização - Semag 238, de 7/5/2021 (peça 3) :
a) Fundo de Participação dos Estados e do Distrito Federal (FPE) ;
b) Fundo de Participação dos Municípios (FPM) ;
c) Fundo de Compensação pela Exportação de Produtos Industrializados (IPI-Exp) ;
d) Contribuição de Intervenção no Domínio Econômico - Combustíveis - Estados e Municípios (Cide) ;
e) Fundo de Manutenção e Desenvolvimento da Educação Básica e de Valorização dos Profissionais da Educação (Fundeb) .
2.	As transferências constitucionais aos estados, Distrito Federal e municípios constituem parcela das receitas federais arrecadadas pela União e objetivam reduzir as desigualdades entre os membros da federação brasileira. O trabalho visa então a acompanhar a arrecadação dos tributos vinculados, a destinação de suas parcelas, e a distribuição dos recursos das citadas transferências.
LEGISLAÇÃO
3.	O FPE, o FPM, o IPI-Exp e a Cide estão previstos no art. 159, incisos I, II e III da Constituição Federal, in verbis: 
	Art. 159. A União entregará:
I - do produto da arrecadação dos impostos sobre renda e proventos de qualquer natureza e sobre produtos industrializados, 49% (quarenta e nove por cento) , na seguinte forma: 
a) vinte e um inteiros e cinco décimos por cento ao Fundo de Participação dos Estados e do Distrito Federal;
b) vinte e dois inteiros e cinco décimos por cento ao Fundo de Participação dos Municípios;
c) três por cento, para aplicação em programas de financiamento ao setor produtivo das Regiões Norte, Nordeste e Centro-Oeste, através de suas instituições financeiras de caráter regional, de acordo com os planos regionais de desenvolvimento, ficando assegurada ao semi-árido do Nordeste a metade dos recursos destinados à Região, na forma que a lei estabelecer;
d) um por cento ao Fundo de Participação dos Municípios, que será entregue no primeiro decêndio do mês de dezembro de cada ano;
e) 1% (um por cento) ao Fundo de Participação dos Municípios, que será entregue no primeiro decêndio do mês de julho de cada ano;
II - do produto da arrecadação do imposto sobre produtos industrializados, dez por cento aos Estados e ao Distrito Federal, proporcionalmente ao valor das respectivas exportações de produtos industrializados;
III - do produto da arrecadação da contribuição de intervenção no domínio econômico prevista no art. 177, § 4º, 29% (vinte e nove por cento) para os Estados e o Distrito Federal, distribuídos na forma da lei, observada a destinação a que se refere o inciso II, c, do referido parágrafo. 
4.	O Fundeb é um fundo de natureza contábil, instituído no âmbito de cada estado e do Distrito Federal, com o objetivo de distribuir, entre o Distrito Federal, os estados e seus municípios, recursos destinados à manutenção e ao desenvolvimento da educação básica e à remuneração condigna dos trabalhadores da educação. O fundo vigente no 2º semestre de 2020 foi criado pela Emenda Constitucional 53, de 19/12/2006, que alterou o art. 60 do Ato das Disposições Constitucionais Transitórias (ADCT) , e regulamentado pela Medida Provisória 339, de 28/12/2006, a qual foi convertida na Lei 11.494, de 20/6/2007. É composto, em sua maioria, por recursos pertencentes aos entes estaduais e municipais. Os recursos federais exercem papel complementar, no sentido de assegurar o alcance, no âmbito de cada estado e do DF, do valor mínimo por aluno definido nacionalmente, conforme o disposto nos incisos V e VII do art. 60 do ADCT. Assim, o Fundeb é uma soma de recursos originários da União, dos estados e dos municípios.
5.	O art. 60, caput, e incisos I, II, V e VII do ADCT, com a redação dada pela Emenda Constitucional 53, encontram-se transcritos a seguir:
Art. 60. Até o 14º (décimo quarto) ano a partir da promulgação desta Emenda Constitucional, os Estados, o Distrito Federal e os Municípios destinarão parte dos recursos a que se refere o caput do art. 212 da Constituição Federal à manutenção e desenvolvimento da educação básica e à remuneração condigna dos trabalhadores da educação, respeitadas as seguintes disposições:
I - a distribuição dos recursos e de responsabilidades entre o Distrito Federal, os Estados e seus Municípios é assegurada mediante a criação, no âmbito de cada Estado e do Distrito Federal, de um Fundo de Manutenção e Desenvolvimento da Educação Básica e de Valorização dos Profissionais da Educação - FUNDEB, de natureza contábil;
II - os Fundos referidos no inciso I do caput deste artigo serão constituídos por 20% (vinte por cento) dos recursos a que se referem os incisos I, II e III do art. 155; o inciso II do caput do art. 157; os incisos II, III e IV do caput do art. 158; e as alíneas a e b do inciso I e o inciso II do caput do art. 159, todos da Constituição Federal, e distribuídos entre cada Estado e seus Municípios, proporcionalmente ao número de alunos das diversas etapas e modalidades da educação básica presencial, matriculados nas respectivas redes, nos respectivos âmbitos de atuação prioritária estabelecidos nos §§ 2º e 3º do art. 211 da Constituição Federal.
 (...) 
V - a União complementará os recursos dos Fundos a que se refere o inciso II do caput deste artigo sempre que, no Distrito Federal e em cada Estado, o valor por aluno não alcançar o mínimo definido nacionalmente, fixado em observância ao disposto no inciso VII do caput deste artigo, vedada a utilização dos recursos a que se refere o § 5º do art. 212 da Constituição Federal;
 (...) 
VII - a complementação da União de que trata o inciso V do caput deste artigo será de, no mínimo: 
a) R$ 2.000.000.000,00 (dois bilhões de reais) , no primeiro ano de vigência dos Fundos; 
b) R$ 3.000.000.000,00 (três bilhões de reais) , no segundo ano de vigência dos Fundos; 
c) R$ 4.500.000.000,00 (quatro bilhões e quinhentos milhões de reais) , no terceiro ano de vigência dos Fundos;
d) 10% (dez por cento) do total dos recursos a que se refere o inciso II do caput deste artigo, a partir do quarto ano de vigência dos Fundos;
6.	Importa ressaltar que o Fundeb foi tornado permanente pela Emenda Constitucional 108, de 26/8/2020, que, alterando o art. 60 do ADCT, entre outros, estabeleceu novos critérios para a sua constituição e distribuição, regulamentados pela Lei 14.113, de 25/12/2020, com vigência a partir do exercício de 2021, que serão objeto dos próximos acompanhamentos.
7.	De acordo com o disposto no parágrafo único do art. 161 da Constituição Federal, cabe ao TCU calcular as quotas referentes ao FPE, ao FPM, ao IPI-Exp e à Cide. Essa competência está prevista também no inciso VI do art. 1º da Lei 8.443, de 16/7/1992 (Lei Orgânica do TCU) , in verbis:
Constituição Federal
Art. 161 Cabe à lei complementar: 
 (....) 
II - estabelecer normas sobre a entrega dos recursos de que trata o art. 159, especialmente sobre os critérios de rateio dos fundos previstos em seu inciso I, objetivando promover o equilíbrio sócio-econômico entre Estados e entre Municípios;
 (...) 
Parágrafo único. O Tribunal de Contas da União efetuará o cálculo das quotas referentes aos fundos de participação a que alude o inciso II.
Lei 8.443/1992
Art. 1º Ao Tribunal de Contas da União, órgão de controle externo, compete, nos termos da Constituição Federal e na forma estabelecida nesta Lei: 
 (...) 
VI - efetuar, observada a legislação pertinente, o cálculo das quotas referentes aos fundos de participação a que alude o parágrafo único do art. 161 da Constituição Federal, fiscalizando a entrega dos respectivos recursos.
8.	Leis específicas também atribuem ao TCU a competência para calcular os coeficientes individuais de participação, como a Lei Complementar 61, de 26/12/1989 (IPI-Exp) , a Lei Complementar 62, de 28/12/1989, com a redação dada pela Lei Complementar 143, de 17/7/2013 (FPE e FPM) , e a Lei 10.336, de 19/12/2001, com a redação dada pela Lei 10.866, de 4/5/2004 (Cide) . Compete ainda ao TCU acompanhar, junto aos órgãos competentes da União, a classificação das receitas que dão origem aos fundos, bem como fiscalizar a entrega dos respectivos recursos, nos termos do art. 5º da LC 62/1989, e do art. 1º, inciso VI, da Lei 8.443/1992.
9.	Em relação ao Fundeb, não cabe ao TCU calcular os coeficientes, mas fiscalizar o exercício das atribuições a cargo dos órgãos federais, conforme o disposto no inciso III do art. 26 da Lei 11.494/2007, cabendo ao Poder Executivo Federal, no caso, ao Ministério da Educação (MEC) e ao Ministério da Economia (ME) , a publicação dos parâmetros necessários à operacionalização do Fundo, conforme previsto no art. 15 da mesma Lei.
FONTE DOS DADOS E ESCOPO
10.	 O presente acompanhamento foi efetuado tomando por base os dados cadastrados no Sistema de Acompanhamento das Transferências Constitucionais (Transcon) , desenvolvido pelo TCU para acompanhar as transferências constitucionais e legais. Os dados constantes desse sistema, relativos à distribuição das transferências aos beneficiários, são importados dos arquivos DAF674 (Distribuição da Arrecadação Federal) , enviados regularmente pelo Banco do Brasil ao TCU. Já os dados relativos à arrecadação das receitas federais, que formam a origem dos recursos utilizados na distribuição das transferências constitucionais, são importados dos arquivos de arrecadação L77, enviados decendialmente pelo Serviço Federal de Processamento de Dados (Serpro) .
11.	Fazem parte do acompanhamento da Semag os seguintes arquivos DAF674 enviados pelo Banco do Brasil: FPM (relativo ao FPE e ao FPM, com valores distribuídos aos estados e aos municípios, respectivamente) , IPI (relativo ao IPI-Exp, com valores distribuídos aos estados) , CID (relativo à Cide, com valores distribuídos aos estados e aos municípios) e FEB (relativo ao Fundeb, com valores distribuídos aos estados e aos municípios) . Observa-se que o Banco do Brasil considera o FPE e o FPM um único fundo e os dados de distribuição são encaminhados pelo Banco em um único arquivo DAF674, embora o TCU os trate como duas transferências distintas. No presente acompanhamento, foram analisados os dados constantes em 518 arquivos DAF674 (20 FPM, 18 IPI, 2 CID e 478 FEB) e em 18 arquivos L77 (relação completa na peça 4) .
12.	Cada arquivo DAF674 contém um sequencial de remessa que o identifica e corresponde a um número que é incrementado a cada arquivo gerado pelo Banco do Brasil para um fundo. Assim, quando se fala em arquivo 13327 do Fundeb, está-se referindo ao arquivo de sequencial de remessa 13327 daquele fundo. Além disso, cada arquivo DAF674 corresponde a uma única data de distribuição, mas pode possuir diversas datas de competência (ou datas de referência, na nomenclatura do Banco) .
13.	Deve-se esclarecer que, apesar de o escopo do presente acompanhamento restringir-se aos valores distribuídos no segundo semestre de 2020, podem ser relatadas ocorrências que abranjam outros períodos, caso tenham relação com aqueles valores, como, por exemplo, um arquivo com datas de competência anteriores, ou ainda caso contribuam para uma melhor compreensão do processo. 
14.	Ressalte-se que a análise, tanto dos arquivos de distribuição DAF674 quanto dos arquivos de arrecadação L77, restringe-se às rubricas que estão diretamente relacionadas com as citadas transferências. Assim, os tributos arrecadados que não sejam a título de imposto sobre renda e proventos de qualquer natureza (IR) , imposto sobre produtos industrializados (IPI) ou contribuição de intervenção no domínio econômico (Cide) não são objeto do presente acompanhamento. Da mesma forma, as parcelas debitadas ou creditadas pelo Banco do Brasil nas contas dos beneficiários a título de retenção de PIS/PASEP ou INSS, por exemplo, não são abrangidas pelo presente acompanhamento.
ANÁLISE DOS DADOS E ACHADOS
Consistência entre Valores Totais Arrecadados e Distribuídos
15.	O valor do IR arrecadado no período do 3º decêndio de junho ao 2º decêndio de dezembro de 2020 (distribuído n período do 1º decêndio de julho ao 3º decêndio de dezembro de 2020) foi de R$ 174.625.013.410,84, e o do IPI, R$ 32.454.392.782,18, totalizando o valor de R$ 207.079.406.193,02.
Arrecadação do IR e do IPI para distribuição no 2º Semestre/2020
Valores em R$
	DECÊNDIO DE ARRECADAÇÃO
	VALOR ARRECADADO
	DECÊNDIO DE DISTRIBUIÇÃO

		IR
	IPI
	IR + IPI
	
	3º DEC de JUN / 2020
	12.856.301.702,49
	2.126.456.612,07
	14.982.758.314,56
	1º DEC de JUL / 2020

	1º DEC de JUL / 2020
	2.065.772.401,93
	1.106.820.448,65
	3.172.592.850,58
	2º DEC de JUL / 2020

	2º DEC de JUL / 2020
	9.942.207.128,42
	555.319.454,56
	10.497.526.582,98
	3º DEC de JUL / 2020

	3º DEC de JUL / 2020
	13.886.477.624,67
	2.528.131.270,21
	16.414.608.894,88
	1º DEC de AGO / 2020

	1º DEC de AGO / 2020
	2.527.539.060,83
	919.449.819,61
	3.446.988.880,44
	2º DEC de AGO / 2020

	2º DEC de AGO / 2020
	9.800.285.461,87
	933.992.872,47
	10.734.278.334,34
	3º DEC de AGO / 2020

	3º DEC de AGO / 2020
	6.815.369.538,78
	3.272.846.731,90
	10.088.216.270,68
	1º DEC de SET / 2020

	1º DEC de SET / 2020
	2.520.551.140,49
	1.189.145.301,98
	3.709.696.442,47
	2º DEC de SET / 2020

	2º DEC de SET / 2020
	10.162.642.060,26
	684.692.929,13
	10.847.334.989,39
	3º DEC de SET / 2020

	3º DEC de SET / 2020
	12.869.488.806,83
	3.889.341.315,70
	16.758.830.122,53
	1º DEC de OUT / 2020

	1º DEC de OUT / 2020
	2.500.460.608,87
	1.366.349.532,20
	3.866.810.141,07
	2º DEC de OUT / 2020

	2º DEC de OUT / 2020
	11.902.430.833,28
	634.484.138,63
	12.536.914.971,91
	3º DEC de OUT / 2020

	3º DEC de OUT / 2020
	23.797.934.577,42
	3.824.353.950,55
	27.622.288.527,97
	1º DEC de NOV / 2020

	1º DEC de NOV / 2020
	3.214.620.015,21
	1.292.689.560,59
	4.507.309.575,80
	2º DEC de NOV / 2020

	2º DEC de NOV / 2020
	10.485.255.336,41
	1.339.601.758,34
	11.824.857.094,75
	3º DEC de NOV / 2020

	3º DEC de NOV / 2020
	19.918.416.570,89
	4.398.639.892,13
	24.317.056.463,02
	1º DEC de DEZ / 2020

	1º DEC de DEZ / 2020
	6.447.155.790,86
	1.509.344.788,38
	7.956.500.579,24
	2º DEC de DEZ / 2020

	2º DEC de DEZ / 2020
	12.912.104.751,33
	882.732.405,08
	13.794.837.156,41
	3º DEC de DEZ / 2020

	T O T A L
	174.625.013.410,84
	32.454.392.782,18
	207.079.406.193,02

Fonte: Sistema de Acompanhamento das Transferências Constitucionais (Transcon) , a partir de arquivos L77 do Serpro.
16.	 Já o valor arrecadado da Cide no 2° e no 3º trimestres de 2020 (distribuído no 3º e no 4º trimestres de 2020) foi de R$ 1.024.340.414,05.
Arrecadação da Cide para distribuição no 2º Semestre/2020
Valores em R$
	ARRECADAÇÃO
	VALOR ARRECADADO CIDE
	DISTRIBUIÇÃO

	2º TRIM / 2020
	413.068.402,55
	3º TRIM / 2020

	3º TRIM / 2020
	611.272.011,50
	4º TRIM / 2020

	T O T A L
	1.024.340.414,05

			Fonte: Transcon, a partir de arquivos L77 do Serpro.
17.	 A fim de verificar se os valores distribuídos a título de FPE, FPM e IPI-Exp estão corretos em relação ao que foi arrecadado de IR e IPI, foi analisada a consistência entre a arrecadação e a distribuição bruta (antes do desconto do Fundeb) realizada no segundo semestre de 2020, ressaltando-se que as pequenas diferenças observadas devem-se ao processo de arredondamento dos valores distribuídos (peça 5, p. 1-3) . 
18.	 Assim, do valor total arrecadado no período a título de IR e IPI (R$ 207.079.406.193,02) , efetivamente 21,5% foram distribuídos para o FPE (R$ 44.522.072.331,77) e 22,5%, para o FPM (R$ 46.592.866.394,28) . Para o IPI-Exp, foram corretamente distribuídos 10% do valor do IPI arrecadado (R$ 3.245.439.278,64) .
19.	 Para o FPM, foram distribuídos ainda os seguintes valores, que aparecem na coluna "DIFERENÇA" do quadro demonstrativo da peça 5, p. 2:
a) no 1º decêndio de julho de 2020, R$ 4.390.336.390,10, relativos a recursos apurados conforme determina a alínea "e" do inciso I do art. 159 da CF, com a redação dada pela Emenda Constitucional 84, de 2/12/2014 (1%) , calculados com base na arrecadação líquida do IR e do IPI apurada no período de 1º/7/2019 a 30/6/2020, de acordo com o comunicado divulgado pela STN (peça 6) ; e
b) no 1º decêndio de dezembro de 2020, R$ 4.380.996.017,74, relativos a recursos apurados conforme determina a alínea "d" do inciso I do art. 159 da CF, com a redação dada pela Emenda Constitucional 55, de 20/9/2007 (1%) , calculados com base na arrecadação líquida do IR e do IPI apurada no período de 1º/12/2019 a 30/11/2020, conforme o demonstrativo divulgado pela STN (peça 7) .
20.	 Quanto à Cide, foi analisada a consistência entre a arrecadação da contribuição de mesmo nome e a distribuição (não há o desconto do Fundeb) realizada no segundo semestre de 2020 (peça 5, p. 4) .
21.	 Do valor total arrecadado da Cide (R$ 1.024.340.414,05) , 29% foram efetivamente distribuídos para a transferência Cide (R$ 297.058.720,11) , já que, desde outubro de 2016, não está incidindo a Desvinculação de Receitas da União (DRU) - cujo percentual foi definindo em 30% da arrecadação, excetuando-se multas e juros, a partir de 1º/1/2016, pela Emenda Constitucional 93, de 8/9/2016 - sobre a parcela da arrecadação da Cide distribuída aos estados e municípios, conforme o disposto na Medida Cautelar na Ação Direta de Inconstitucionalidade (ADI) 5628/DF (peça 8) , no Parecer 00002/2016/CHGAB/SGCT/AGU (peça 9) e, posteriormente, no julgamento definitivo pelo STF, que confirmou a cautelar, nos seguintes termos (peça 10) :
Decisão: O Tribunal, por maioria, converteu o referendo de medida cautelar em julgamento definitivo de mérito, confirmou a medida cautelar concedida monocraticamente e julgou parcialmente procedente o pedido formulado na ação direta, para declarar inconstitucional a parte final do art. 1º-A da Lei nº 10.336/2001, com a redação da Lei nº 10.866/2004, nos termos do voto do Relator, vencido parcialmente o Ministro Marco Aurélio. Não participou deste julgamento, por motivo de licença médica, o Ministro Celso de Mello. Plenário, Sessão Virtual de 14.8.2020 a 21.8.2020.
22. Portanto, como o STF decidiu pela inconstitucionalidade do desconto da DRU sobre os repasses da Cide, os valores permanecem sendo repassados sem esse desconto.
23.	 Em relação ao Fundeb, a análise da consistência entre a arrecadação e a distribuição fica prejudicada, tendo em vista que o fundo é composto, além das transferências dos impostos e da complementação da União, de recursos arrecadados pelos estados (Imposto sobre Circulação de Mercadorias e Serviços - ICMS, Imposto sobre Propriedade de Veículos Automotores - IPVA, e Imposto sobre Transmissão Causa Mortis e Doação - ITCMD) , cuja fiscalização foge à competência do TCU.
Consistência da Distribuição por Beneficiário
24.	No segundo semestre de 2020, foram distribuídos os seguintes valores líquidos (deduzidos de 20% para o Fundeb, no caso do FPE, FPM e IPI-Exp) às unidades da federação e aos respectivos municípios, totalizando R$ 171.317.205.083,99, de acordo com as informações disponíveis no sistema Transcon, obtidas a partir da importação dos arquivos DAF674 do Banco do Brasil.
Distribuição das transferências constitucionais por Unidade da Federação
Julho a Dezembro/2020
Valores em R$
	Unidade da Federação
	FPE*
	FPM*
	IPI-EXP*
	CIDE 
 (Estados e Municípios) 
	FUNDEB
 (Todas as Origens) 
	TOTAL

	Acre
	1.233.547.225,63
	247.223.304,08
	388.180,64
	2.399.038,77
	518.517.290,23
	2.002.075.039,35

	Alagoas
	1.510.526.359,98
	1.045.883.670,79
	4.546.912,51
	4.120.260,35
	1.339.241.169,16
	3.904.318.372,79

	Amapá
	1.237.449.739,66
	182.127.772,49
	3.385.356,79
	1.790.639,84
	473.555.229,80
	1.898.308.738,58

	Amazonas
	1.073.277.527,41
	744.920.743,52
	11.746.023,79
	4.524.807,80
	2.072.486.590,59
	3.906.955.693,11

	Bahia
	3.316.014.094,67
	4.228.246.976,47
	110.396.784,75
	18.790.472,72
	5.974.545.553,03
	13.647.993.881,64

	Ceará
	2.579.590.400,27
	2.288.881.371,01
	26.510.565,63
	11.174.344,84
	3.395.172.182,39
	8.301.328.864,14

	Distr. Federal
	244.763.881,51
	79.218.280,62
	2.034.968,44
	4.173.019,76
	1.400.517.674,95
	1.730.707.825,28

	Espírito Santo
	570.131.883,34
	846.173.591,04
	102.560.476,84
	6.206.312,13
	1.704.997.802,35
	3.230.070.065,70

	Goiás
	1.019.972.528,05
	1.712.342.941,47
	54.191.877,84
	15.348.204,07
	3.202.151.078,40
	6.004.006.629,83

	Maranhão
	2.560.882.018,93
	1.934.060.618,61
	37.220.800,79
	9.736.216,22
	3.303.766.166,56
	7.845.665.821,11

	Mato Grosso
	806.165.156,03
	837.679.623,17
	36.679.669,24
	10.459.318,94
	1.953.897.106,26
	3.644.880.873,64

	Mato G. Sul
	482.890.395,77
	675.875.258,14
	47.447.439,74
	7.709.518,83
	1.480.042.169,93
	2.693.964.782,41

	Minas Gerais
	1.606.161.632,28
	6.044.365.577,21
	269.452.881,82
	32.268.260,64
	8.604.999.212,82
	16.557.247.564,77

	Pará
	2.181.598.200,88
	1.616.693.762,66
	161.279.534,76
	9.709.795,06
	3.867.172.910,61
	7.836.454.203,97

	Paraíba
	1.690.874.795,06
	1.446.239.396,66
	1.855.560,54
	5.856.776,51
	1.499.964.074,10
	4.644.790.602,87

	Paraná
	1.000.791.038,29
	3.117.777.163,25
	241.687.240,05
	18.974.777,09
	4.642.261.700,62
	9.021.491.919,30

	Pernambuco
	2.445.038.703,21
	2.224.934.196,18
	25.775.979,90
	10.408.618,31
	3.148.110.765,24
	7.854.268.262,84

	Piauí
	1.542.970.979,84
	1.224.256.981,15
	505.509,77
	7.433.660,98
	1.473.794.451,18
	4.248.961.582,92

	Rio de Janeiro
	564.668.349,40
	1.397.625.767,35
	519.270.284,72
	13.855.091,11
	5.112.620.001,48
	7.608.039.494,06

	Rio G. Norte
	1.482.574.565,95
	1.140.958.265,66
	3.053.179,60
	5.447.088,58
	1.270.958.512,51
	3.902.991.612,30

	Rio G. Sul
	809.291.809,52
	3.104.375.642,13
	243.801.033,62
	16.625.262,51
	5.039.882.346,39
	9.213.976.094,17

	Rondônia
	1.004.974.574,56
	407.849.049,89
	11.027.457,60
	4.182.716,07
	860.713.569,04
	2.288.747.367,16

	Roraima
	881.583.855,95
	231.901.394,05
	496.240,77
	2.400.407,62
	418.328.133,49
	1.534.710.031,88

	S. Catarina
	458.963.754,12
	1.795.505.809,43
	158.725.451,89
	11.010.393,36
	3.370.483.650,08
	5.794.689.058,88

	São Paulo
	343.057.181,73
	6.143.560.789,67
	519.270.284,72
	52.601.974,14
	18.748.100.841,15
	25.806.591.071,41

	Sergipe
	1.466.894.644,60
	688.720.018,67
	694.030,80
	3.575.165,83
	918.268.088,07
	3.078.151.947,97

	Tocantins
	1.503.002.572,67
	638.228.373,28
	2.347.698,98
	6.276.578,03
	965.962.458,95
	3.115.817.681,91

	TOTAL
	35.617.657.869,31
	46.045.626.338,65
	2.596.351.426,54
	297.058.720,11
	86.760.510.729,38
	171.317.205.083,99

Fonte: Sistema de Acompanhamento das Transferências Constitucionais (Transcon) , a partir de arquivos DAF674 do Banco do Brasil.
* Valores já deduzidos de 20% para o Fundeb.
25.	Verificou-se que os valores informados no site da Secretaria do Tesouro Nacional (STN) - provenientes do Sistema Integrado de Administração Financeira do Governo Federal (Siafi) -, relativos ao FPE, ao FPM, ao IPIExp, à Cide e ao Fundeb) , correspondem aos valores cadastrados no Transcon (peça 11) .
26. Inicialmente, havia sido identificada uma diferença de R$ 2.348.104,75, a maior no Transcon, no valor do Fundeb repassado em novembro de 2020 aos beneficiários de Santa Catarina (estado e municípios) . A diferença teria decorrido da ausência, no Transcon, de registros a débito relativos à parcela 490 (ESTORN.ICMS EST) , efetuados em 16/11/2020, no valor total de - R$ 2.348.104,75. Após contato com o Banco do Brasil, foi encaminhado o arquivo contendo os referidos registros e a situação foi regularizada.
27.	 No tocante ao Fundeb, a Portaria Interministerial MEC/MF 4, de 27/12/2019 - publicada no DOU em 30/12/2019 -, estabeleceu inicialmente os parâmetros operacionais do Fundeb para o exercício de 2020, com efeitos financeiros a partir de 1º/1/2020, tendo fixado o valor mínimo nacional por aluno de R$ 3.643,16 (peça 12) . 
28.	 Em agosto de 2020, considerando a retificação do Censo Escolar de 2019 por força de decisão judicial, bem como a necessidade de correção dos filtros sistematizados do Fundeb, de forma a contemplar corretamente todas as matrículas, foram estabelecidos, por meio da Portaria Interministerial MEC/ME 2, de 10/8/2020 - publicada no DOU em 14/8/2020 -, novos parâmetros operacionais do Fundeb para o exercício de 2020, sem alteração do valor mínimo por aluno, que permaneceu em R$ 3.643,16 (peça 13) .
29.	 Com isso, foram alterados os parâmetros do Fundeb dos beneficiários do Espírito Santo, Goiás, Paraná e São Paulo (estados e respectivos municípios) para o exercício de 2020, retroativamente a 1º de janeiro, havendo o Banco do Brasil promovido, em 10/9/2020, os acertos financeiros correspondentes ao período de 1º de janeiro até a data de mudança dos coeficientes de distribuição dos recursos do Fundeb, por meio de lançamentos nas contas específicas dos beneficiários.
30.	 Já em novembro de 2020, considerando a reestimativa de arrecadação das receitas do Fundeb para 2020, foram estabelecidos, por meio da Portaria Interministerial MEC/ME 3, de 25/11/2020 - publicada no DOU em 26/11/2020 -, novos parâmetros operacionais do Fundeb para o exercício de 2020, tendo havido redução do valor mínimo por aluno, que passou para R$ 3.349,56 (peça 14) .
31.	 Dessa forma, foram alterados os parâmetros do Fundeb dos beneficiários do Ceará, Paraná e Piauí (estados e respectivos municípios) para o exercício de 2020, retroativamente a 1º de janeiro, havendo o Banco do Brasil promovido, em 18/12/2020, os acertos financeiros correspondentes ao período de 1º de janeiro até a data de mudança dos coeficientes de distribuição dos recursos do Fundeb, por meio de lançamentos nas contas específicas dos beneficiários.
32.	 A respeito desses acertos financeiros efetuados pelo Banco do Brasil, é importante mencionar que a alteração dos coeficientes de alguns ou de todos os beneficiários do Fundeb gera a necessidade de correção dos valores repassados com base nos coeficientes anteriores. Isso é feito debitando-se ou creditando-se as diferenças nas contas dos beneficiários. Assim, o Banco do Brasil gera manualmente um arquivo DAF674 com os lançamentos do acerto (débitos e créditos) . 
33.	 De fato, no acerto relativo ao Fundeb efetuado em 10/9/2020 (decorrente da aplicação da Portaria Interministerial MEC/ME 2, de 10/8/2020) , o arquivo DAF674 contendo os valores positivos e negativos (sequencial 13385) foi gerado manualmente pelo Banco do Brasil e encaminhado a este Tribunal. O mesmo ocorreu no acerto efetuado em 18/12/2020 (decorrente da aplicação da Portaria Interministerial MEC/ME 3, de 25/11/2020) , por meio do arquivo DAF674 com sequencial 13647.
34.	 Quanto às portarias retromencionadas, foi verificada a conformidade dos cálculos realizados para nortear a distribuição dos recursos do Fundeb.
35.	 No acompanhamento dos valores distribuídos no segundo semestre de 2020, foram considerados, no caso do Fundeb, os coeficientes relativos às Portarias Interministeriais MEC/ME 4, de 27/12/2019; 2, de 10/8/2020; e 3, de 25/11/2020. Para as demais transferências, foram considerados os coeficientes publicados pelas seguintes Decisões Normativas do TCU:
a) FPE: Decisão Normativa - TCU 175, de 20/3/2019 (TC Processo 005.096/2019-7, DOU de 22/3/2019;
b) FPM: Decisão Normativa - TCU 179, de 20/11/2019 (TC Processo 036.947/2019-9, DOU de 22/11/2019;
c) IPI-Exp: Decisão Normativa - TCU 177, de 29/7/2019 (TC Processo 021.903/2019-0, DOU de 1º/8/2019;
d) Cide: Decisão Normativa - TCU 181, de 12/2/2020 (TC Processo 002.351/2020-0, DOU de 17/2/2020) . 
36.	 Em relação aos coeficientes publicados pelo TCU, houve decisões judiciais que alteraram os coeficientes do FPM dos seguintes municípios, nos períodos indicados:
Uarini - AM: de 0,8 para 1,0, a partir de 7/1/2020 (Ação S/Nº - proposta no Plantão Judicial, Seção Judiciária do Estado do Amazonas, TC Processo 000.046/2020-5) ;
Armação dos Búzios - RJ: de 1,8 para 1,6, a partir de 9/1/2020 (Ação 0041227-04.2019.8.19.0000, Órgão Especial do Tribunal de Justiça do Estado do Rio de Janeiro, TC Processo 000.102/2020-2) ;
Jutaí - AM: de 1,0 para 1,2, de 9/1 a 31/8/2020 (Ação S/Nº - proposta no Plantão Judicial, Seção Judiciária do Estado do Amazonas, TC Processo 000.113/2020-4) ;
Caapiranga - AM: de 0,8 para 1,0, de 9/1 a 27/10/2020 (Ação S/Nº - proposta no Plantão Judicial, Seção Judiciária do Estado do Amazonas, TC Processo 000.114/2020-0) ;
Terra Nova do Norte - MT: de 0,8 para 0,6, a partir de 5/5/2020 (Ação 1000001-91.2019.4.01.3603, 2ª Vara Federal Cível e Criminal da Subseção Judiciária de Sinop-MT, TC Processo 000.564/2019-2) ;
Glória - BA: de 1,2 para 1,0, a partir de 29/6/2020 (Ação 1016011-24.2020.4.01.0000, Tribunal Regional Federal da Primeira Região, TC Processo 033.598/2019-3) ;
Caapiranga - AM: de 0,8 para 1,0, a partir de 23/12/2020 (Ação 1015062-03.2020.4.01.3200, 1ª Vara Federal Cível da Seção Judiciária do Amazonas, TC Processo 033.924/2020-1) .
37.	 Para verificar se os coeficientes das transferências foram aplicados corretamente, analisou-se a consistência entre os dados calculados pelo sistema Transcon, com base nos normativos legais, e os dados obtidos por meio dos arquivos DAF674 do Banco do Brasil, enviados regularmente ao TCU e importados pelo sistema. Ressalte-se que o Transcon, como regra geral, efetua a consistência dos dados considerando o coeficiente vigente em cada data de competência, mas, no caso do Fundeb, o sistema considera na consistência o coeficiente vigente na data de distribuição, e não na data de competência (se a data de competência for de algum exercício anterior, a consistência do Fundeb é efetuada com base no último coeficiente vigente naquele exercício) .
38.	 Por meio da análise, foi constatada a regularidade da aplicação dos coeficientes relativos ao FPM, ao FPE, ao IPI-Exp, à Cide e ao Fundeb em todo o período analisado - segundo semestre de 2020 -, conforme pode ser verificado nas planilhas de resumo de consistência (peça 15) .
39.	 Cabe ressaltar que, em relação ao Fundeb, foram apontadas algumas divergências pelo sistema Transcon, as quais foram desconsideradas por serem apenas formais, como será explicado a seguir.
40.	 No arquivo 13327, as inconsistências deveram-se à alteração dos coeficientes dos estados do Espírito Santo, Goiás, Paraná e São Paulo (e respectivos municípios) , processada em 14/8/2020, em decorrência da aplicação da Portaria Interministerial MEC/ME 2, de 10/8/2020, enquanto o Banco do Brasil continuou utilizando, por alguns dias, os coeficientes antigos para as distribuições com data de competência retroativa (a regularização foi efetuada na ocasião do respectivo acerto) .
41.	 Nos arquivos 13583, 13588 e 13594, as inconsistências deveram-se à alteração dos coeficientes dos estados do Ceará, Paraná e Piauí (e respectivos municípios) , processada em 27/11/2020, em decorrência da aplicação da Portaria Interministerial MEC/ME 3, de 25/11/2020, enquanto o Banco do Brasil continuou utilizando, por alguns dias, os coeficientes antigos para as distribuições com data de competência retroativa (a regularização foi efetuada na ocasião do respectivo acerto) .
42.	 No arquivo 13385, com data de competência em 14/8/2020, as inconsistências são relativas ao acerto efetuado pelo Banco do Brasil em 10/9/2020, em decorrência da alteração dos coeficientes dos estados do Espírito Santo, Goiás, Paraná e São Paulo (e respectivos municípios) , processada em 14/8/2020, com base na Portaria Interministerial MEC/ME 2, de 10/8/2020, como já explicado anteriormente. Por meio do acerto, foram lançadas as diferenças entre os valores anteriormente creditados com os coeficientes antigos e os valores calculados com base nos coeficientes novos. Como a soma de lançamentos por estado é zero, não é possível calcular a consistência.
43.	 Da mesma forma, no arquivo 13647, com data de competência em 27/11/2020, as inconsistências deveram-se ao acerto efetuado pelo Banco do Brasil em 18/12/2020, em decorrência da alteração dos coeficientes dos estados do Ceará, Paraná e Piauí (e respectivos municípios) , processada em 27/11/2020, com base na Portaria Interministerial MEC/ME 3, de 25/11/2020, o que também já foi explicado anteriormente.
44.	 Em relação ao FPE, é importante mencionar que os critérios de distribuição foram alterados a partir de 1º/1/2016, em decorrência da edição da Lei Complementar 143/2013, que alterou dispositivos da Lei Complementar 62/1989, da Lei 5.172/1966 e da Lei 8.443/1992. Em resumo, a LC 143/2013 definiu que, a partir de 1º/1/2016, os recursos do FPE seriam distribuídos da seguinte forma: a cada decêndio, calcula-se o valor distribuído no correspondente decêndio do exercício de 2015 corrigido pela variação acumulada do Índice Nacional de Preços ao Consumidor Amplo (IPCA) e pelo percentual equivalente a 75% da variação real do Produto Interno Bruto (PIB) nacional do ano anterior ao ano considerado para base de cálculo.
45.	 Caso o valor disponível para distribuição no decêndio corrente seja superior ao valor de 2015 corrigido, a distribuição é realizada em duas parcelas: a) valor corrigido do correspondente decêndio de 2015; e b) valor excedente (o disponível menos o corrigido) , com base nos coeficientes calculados pelo Tribunal para cada ano, a partir de dados de população e de renda domiciliar per capita de cada estado. Já caso o valor disponível para distribuição no decêndio corrente seja igual ou inferior ao valor corrigido, a distribuição é integralmente realizada na mesma proporção do valor distribuído no correspondente decêndio de 2015.
46.	 Assim, os critérios aplicados a cada distribuição do FPE encontram-se detalhados no relatório de acompanhamento da distribuição do FPE por decêndio no segundo semestre de 2020 (peça 16) . Com base no valor distribuído no correspondente decêndio do exercício de 2015, na variação acumulada do IPCA e na variação real anual do PIB, calculou-se o valor de 2015 corrigido (VC) . 
47.	 Nos casos em que o valor a distribuir no decêndio de 2020 foi superior ao valor de 2015 corrigido, a distribuição foi realizada em duas parcelas: a) valor corrigido do correspondente decêndio de 2015 (VC) ; e b) valor excedente (VD-VC) , com base nos coeficientes de 2020. Como se pode ver, essa situação ocorreu no 1º decêndio de julho, no 2º decêndio de agosto, no 3º decêndio de setembro, no 1° e no 3º decêndio de outubro, em todos os decêndios de novembro, bem como no 1º e no 3º decêndios de dezembro de 2020. Já nos casos em que o valor a distribuir no decêndio de 2020 foi igual ou inferior ao valor de 2015 corrigido, a distribuição foi integralmente realizada na mesma proporção do valor distribuído no correspondente decêndio de 2015, o que ocorreu nos demais decêndios do segundo semestre de 2020.
48.	 Para verificar se os beneficiários receberam os valores corretos, no período de 1º de julho a 31 de dezembro de 2020, foi realizada a conformidade entre os valores efetivos recebidos pelos beneficiários (valores efetivamente depositados nas contas dos beneficiários, após deduções de Fundeb, PASEP, INSS etc.) , obtidos por meio dos relatórios mensais DAF689 encaminhados pelo Banco do Brasil (cuja fonte é a mesma dos extratos disponibilizados na internet, no site https://www42.bb.com.br/portalbb/daf/beneficiario,802,4647,4652,0,1.bbx, e os dados de cada distribuição, importados pelo Transcon a partir dos arquivos DAF674 do Banco do Brasil. Na análise, foi observada a regularidade das distribuições relativas ao FPM, ao FPE, ao IPI-Exp, à Cide e ao Fundeb em todo o período analisado (peça 17) .
CONCLUSÃO
49.	 No tocante à consistência entre os valores totais arrecadados a título de IR, IPI e Cide e os valores distribuídos a título de FPE, FPM, IPI-Exp e Cide, foi constatada sua regularidade no segundo semestre de 2020. Os valores de IR e IPI arrecadados totalizaram R$ 207.079.406.193,02, tendo sido distribuídos, sem contar a dedução de 20% para o Fundeb, R$ 44.522.072.331,77 para o FPE, R$ 46.592.866.394,28 para o FPM (além de R$ 4.390.336.390,10 relativos à alínea "e" do inciso I do art. 159 da CF e R$ 4.380.996.017,74 relativos à alínea "d" do inciso I do art. 159 da CF) , e R$ 3.245.439.278,64 para o IPI-Exp. Para a Cide, foram distribuídos R$ 297.058.720,11 do valor total arrecadado de R$ 1.024.340.414,05.
50.	 Em relação à consistência dos valores distribuídos por beneficiário, conforme os coeficientes calculados pelo TCU e pelo MEC, e já considerando as parcelas deduzidas e a complementação da União para o Fundeb, foi observada a regularidade das distribuições relativas ao FPM (R$ 46.045.626.338,65) , ao FPE (R$ 35.617.657.869,31) , ao IPI-Exp (R$ 2.596.351.426,54) , à Cide (R$ 297.058.720,11) e ao Fundeb (R$ 86.760.510.729,38, somando todas as origens) em todo o período analisado.
PROPOSTA DE ENCAMINHAMENTO
51. Ante o exposto, submetem-se os autos à consideração superior, propondo:
a) considerar em conformidade com os dispositivos constantes do caput do art. 159 da Constituição Federal, os montantes arrecadados e destinados, no segundo semestre de 2020, à composição das seguintes transferências:
a.1) Fundo de Participação dos Estados e do Distrito Federal (FPE) e Fundo de Participação dos Municípios (FPM) , consoante o inciso I dessa regra constitucional;
a.2) Fundo de Compensação pela Exportação de Produtos Industrializados (IPI-Exp) , conforme o inciso II do mesmo diploma;
a.3) Contribuição de Intervenção no Domínio Econômico - Combustíveis - Estados e Municípios (Cide) ; conforme o inciso III desse mandamento;
b) considerar em conformidade com os coeficientes estabelecidos nos normativos que tratam a matéria os valores distribuídos por beneficiário, no segundo semestre de 2020, para as seguintes transferências:
b.1) Fundo de Participação dos Estados e do Distrito Federal (FPE) , conforme a Decisão Normativa - TCU 175, de 20/3/2019;
b.2) Fundo de Participação dos Municípios (FPM) , conforme a Decisão Normativa - TCU 179, de 20/11/2019;
b.3) Fundo de Compensação pela Exportação de Produtos Industrializados (IPI-Exp) , conforme a Decisão Normativa - TCU 177, de 29/7/2019;
b.4) Contribuição de Intervenção no Domínio Econômico - Combustíveis - Estados e Municípios (Cide) , conforme a Decisão Normativa - TCU 181, de 12/2/2020;
b.5) Fundo de Manutenção e Desenvolvimento da Educação Básica e de Valorização dos Profissionais da Educação (Fundeb) , conforme as Portarias Interministeriais MEC/ME 4, de 27/12/2019; 2, de 10/8/2020; e 3, de 25/11/2020;
c) encaminhar cópia do acórdão que vier a ser proferido à Secretaria do Tesouro Nacional e ao Banco do Brasil S.A, podendo o relatório e o voto ser consultados no endereço www.tcu.gov.br/acordaos;
d) encerrar o presente processo, com fundamento no inciso V do art. 169 do Regimento Interno do TCU."
	É o Relatório.

não há.

Não atuou.

ACOMPANHAMENTO. DISTRIBUIÇÃO DAS TRANSFERÊNCIAS CONSTITUCIONAIS NO SEGUNDO SEMESTRE DE 2020. consistência ENTRE OS valores totais arrecadados a título de Ir, IPI e Cide e os valores distribuídos RELATIVAMENTE AO fpE, FPM, IPI-Exp e Cide. CONFORMIDADE COM OS DISPOSITIVOS CONSTANTES DO CAPUT DO ART. 159 DA CONSTITUIÇÃO FEDERAL. CIÊNCIA. ARQUIVAMENTO.

RELATÓRIO DE ACOMPANHAMENTO (RACOM)

Secretaria de Macroavaliação Governamental.

Trata-se do Relatório de Acompanhamento referente à distribuição das seguintes transferências constitucionais no segundo semestre de 2020: a) Fundo de Participação dos Estados e do Distrito Federal (FPE) ; b) Fundo de Participação dos Municípios (FPM) ; c) Fundo de Compensação pela Exportação de Produtos Industrializados (IPI-Exp) ; d) Contribuição de Intervenção no Domínio Econômico - Combustíveis - Estados e Municípios (Cide) ; e) Fundo de Manutenção e Desenvolvimento da Educação Básica e de Valorização dos Profissionais da Educação (Fundeb) .
2.	Como visto no relatório, as "transferências constituem parcela das receitas federais arrecadadas pela União e objetivam reduzir as desigualdades entre os membros da federação brasileira" e o "trabalho visa então a acompanhar a arrecadação dos tributos vinculados, a destinação de suas parcelas, e a distribuição dos recursos das citadas transferências".
3.	O exame levado a efeito pela Secretaria de Macroavaliação Governamental teve como base o Sistema de Acompanhamento das Transferências Constitucionais (Transcon) , desenvolvido pelo Tribunal para acompanhar as transferências constitucionais e legais, cujos dados são importados dos arquivos DAF674 (Distribuição da Arrecadação Federal) , enviados regularmente pelo Banco do Brasil ao Tribunal. 
4.	Quanto aos dados de arrecadação das receitas federais, a unidade técnica esclareceu que são importados dos arquivos de arrecadação L77, sendo enviados decendialmente pelo Serpro.
5.	Sobre os valores totais arrecadados, relativamente ao IR e ao IPI, bem assim a distribuição a título de FPE, FPM e IPI-Exp, a Semag não verificou inconsistências.
6.	No que respeita à arrecadação e distribuição da Cide, também não foram verificadas inconsistências, restando atendido o julgamento definitivo proferido pelo STF, que decidiu pela inconstitucionalidade do desconto da Desvinculação de Receitas da União (DRU) sobre os repasses da referida contribuição.
7.	Quanto ao Fundeb, a Semag destacou que a análise da consistência entre a arrecadação e a distribuição restou prejudicada, considerando que o fundo é composto também por recursos arrecadados pelos estados (ICMS, IPVA e ITCMD) , fora da competência do TCU.
8.	Ao fim de sua análise, a unidade técnica propôs, em síntese, considerar em conformidade com os dispositivos constantes do caput do art. 159 da Constituição Federal os montantes arrecadados e destinados, no segundo semestre de 2020, à composição das transferências versadas nos autos, concluindo, in verbis:
"49. No tocante à consistência entre os valores totais arrecadados a título de IR, IPI e Cide e os valores distribuídos a título de FPE, FPM, IPI-Exp e Cide, foi constatada sua regularidade no segundo semestre de 2020. Os valores de IR e IPI arrecadados totalizaram R$ 207.079.406.193,02, tendo sido distribuídos, sem contar a dedução de 20% para o Fundeb, R$ 44.522.072.331,77 para o FPE, R$ 46.592.866.394,28 para o FPM (além de R$ 4.390.336.390,10 relativos à alínea "e" do inciso I do art. 159 da CF e R$ 4.380.996.017,74 relativos à alínea "d" do inciso I do art. 159 da CF) , e R$ 3.245.439.278,64 para o IPI-Exp. Para a Cide, foram distribuídos R$ 297.058.720,11 do valor total arrecadado de R$ 1.024.340.414,05. 
50. Em relação à consistência dos valores distribuídos por beneficiário, conforme os coeficientes calculados pelo TCU e pelo MEC, e já considerando as parcelas deduzidas e a complementação da União para o Fundeb, foi observada a regularidade das distribuições relativas ao FPM (R$ 46.045.626.338,65) , ao FPE (R$ 35.617.657.869,31) , ao IPI-Exp (R$ 2.596.351.426,54) , à Cide (R$ 297.058.720,11) e ao Fundeb (R$ 86.760.510.729,38, somando todas as origens) em todo o período analisado."
9.	Feitas essas considerações, acolho, in totum, a manifestação de mérito da Semag, incorporando-a como minhas razões de decidir, e parabenizo a equipe pela adequada análise empreendida nos autos.
 
	Ante o exposto, VOTO porque o Tribunal adote a minuta de Acórdão que ora submeto à apreciação deste Colegiado.
TCU, Sala das Sessões, em 23 de junho de 2021.
AROLDO CEDRAZ 
Relator